【裁判字號】    94,易,1634
【裁判日期】    950307
【裁判案由】    業務侵占
【裁判全文】
臺灣臺中地方法院刑事判決              94年度易字第1634號
公  訴  人  台灣台中地方法院檢察署檢察官
被      告  乙○○
上列被告因業務侵占案件，經檢察官提起公訴（93年度偵緝字第1330號）
，本院判決如下：
    主    文
乙○○無罪。
    理    由
一、本案公訴意旨略以：被告乙○○與案外人丙○○於民國（下
    同）八十八年十一月八日在台中市簽訂投資協議書，由陳某
    出資美金一百萬元，在帛琉共和國成立公司經營砂石生意，
    並由張某擔任總經理，負責公司在當地之業務執行、營運及
    執行業務。嗣後因公司業務所需，陳某分別於八十八年十一
    月十日、同年十二月一日匯款五萬美金、二十五萬美金至張
    某申設於第一商業銀行帛琉分行000000000帳戶內
    ，以供設立公司執行業務之用，張某未將該筆款項用於公司
    業務上，因認被告乙○○涉有中華民國刑法第三百三十六條
    第二項之業務侵占罪嫌云云。
二、按行為不罰者，應諭知無罪之判決，刑事訴訟法第三百零一
    條第一項後段定有明文。次按刑法於中華民國領域內犯罪者
    ，適用之；在中華民國領域外之中華民國船鑑或航空機內犯
    罪者，以在中華民國領域內犯罪論。又犯罪之行為或結果，
    有一在中華民國領域內者，為在中華民國領域內犯罪。又在
    中華民國領域外犯刑法內亂罪、外患罪、偽造貨幣罪、第二
    百零一條及第二百零二條之偽造有價証券罪、第二百十一條
    、第二百十四條、第二百十六條及第二百十八條之偽造文書
    印文罪、鴉片罪、第二百九十六條之妨害自由罪、第三百三
    十三條及第三百三十四條之海盜罪，適用刑法。另中華民國
    人民在中華民國領域外犯前條以外之罪，而其罪最輕本刑為
    三年以上有期徒刑者，適用之。刑法第三條、第四條、第五
    條、第七條前段，分別定有明文。再按在香港或澳門或在其
    船艦、航空器內，犯下列之罪者，適用刑法之規定：一、刑
    法第五條各款所列之罪。二、台灣地區公務員犯刑法第六條
    各款所列之罪。三、台灣地區人民或對於台灣地區人民犯前
    二款以外之罪，而其最輕本刑為三年以上有期徒刑者。但依
    香港或澳門之法律不罰者，不在此限，香港或澳門居民在外
    國地區犯刑法第五條各款所列之罪者，或對於台灣地區人民
    犯前項第一款、第二款以外之罪，而其最輕本刑為三年以上
    有期徒刑，且非該外國地區法律所不罰者，亦同，香港澳門
    關係條例第四十三條第一、二項亦定有明文。
三、訊據被告乙○○固矢口否認有何業務侵占犯行，辯稱：伊雖
    未將丙○○所匯之上開款項用於砂石業務之上，惟因投資砂
    石場之資金發生困難，丙○○不願意再出資，伊乃自行決定
    對外借款支應，故伊於八十八年十二月間將上開丙○○之匯
    款從第一商業銀行帛琉分行領出來，未用於砂石業務，而係
    在香港將十二萬美金交給丁○○，作為其向國外貸款之先期
    款，後來再找到甲○○，甲○○也說確實要繳納先期款，伊
    仍匯款二十萬美金給甲○○，伊最主要的目的是要付購買砂
    石廠之期款，並未侵占該款云云。
四、然查：被告乙○○未得丙○○之同意即將上開丙○○所匯款
    項用於砂石廠業務之外，業據被告乙○○坦承不諱，核與告
    訴人丙○○指訴：「我們協議被告不用出錢，因為他要幫我
    執行業務，我還分百分之十利潤給他，他只是出力而已，當
    初講好只要一百萬美金，我也已經出資，後來因為不買原來
    的場，要買另一個場，錢不夠，後來因為三十萬元沒有匯入
    公司，公司才被對方沒收，被告有提過要跟別人借錢，我有
    質疑」、「這三十萬元是一百萬元資本額一部分，是作為砂
    石場業務之用」、「所以我沒有同意他匯錢給別人」、「當
    時沒有缺錢，時間是在約翰跟我要錢之前很久，我認為沒有
    缺錢為何要借錢，認為不可行，後來被告三十萬元花掉我也
    不知道，後來約翰說三十萬元為何沒有到，其實我已經給了
    」等語相符，並經本院函調乙○○第一商業銀行帛琉分行帳
    號九六一─0000000之往來明細，經該行以九十四年
    九月三十日（九四）一總企海管字第０八五六四號函覆本院
    ，有該函及往來明細附卷可憑，被告於將上揭款項領出之際
    ，即已萌生變易持有為所有之意思甚明。又業務侵占罪係既
    成犯，被告於變更持有之意思為所有之意思時，其犯罪即屬
    既遂，而本件被告乙○○係於帛琉共和國所在之第一商業銀
    行帛琉分行將上開款項領出使用，其犯罪地及結果地，係在
    帛琉共和國領域內，縱認被告乙○○係事後交付款項時，即
    事後於香港始萌生不法所有意圖，亦不得依我國刑法加以處
    罰，揆之前開規定意旨，被告所犯並非我國刑法效力所及，
    其犯罪應屬不罰，揆諸上揭說明意旨，自應為無罪之諭知。
據上論斷，應依刑事訴訟法第三百零一條第一項後段，判決如主
文。
中    華    民    國    95    年    3     月    7     日
                  刑事第十五庭  審判長法  官  林金灶
                                      法  官  周瑞芬
                                      法  官  陳如玲
上正本證明與原本無異。
如不服本判決，應於送達後十日內向本院提出上訴狀（須附繕
本），上訴於台灣高等法院台中分院。
                                      書記官  楊賀傑
中    華    民    國    95    年    3     月    7     日


司法院資訊處製作；財團法人民間司法改革基金會備份。
